臺灣臺北地方法院刑事判決　　　　　　　 96年度交訴字第5號
公　訴　人　臺灣臺北地方法院檢察署檢察官
被　　　告　甲○○
上列被告因公共危險等案件，經檢察官提起公訴（95年度偵字第
25448號），本院判決如下：
    主  文
甲○○駕駛動力交通工具肇事，致人受傷而逃逸，處有期徒刑陸
月，如易科罰金以新台幣壹仟元折算壹日。
被訴業務過失傷害部分，公訴不受理。
    事  實
一、甲○○係以駕駛營業小客車載客為業之計程車司機，為從事
    業務之人。於民國九十五年九月十五日上午，駕駛車牌號碼
    九Ａ─八七八號營業用小客車，沿台北市中山區○○○路由
　　南往北方向行駛，於同日上午九時許，行經台北市中山區○
　　○○路與中山北路二段六五巷口，欲迴車至對向車道時，本
　　應注意汽車迴車前，應暫停並顯示左轉燈光或手勢，看清無
    來往車輛，並注意行人通過，始得迴轉，而當時天候雖為雨
　　天、柏油路面濕潤，但有日間自然光線、路面無缺陷、無障
　　礙物、視距良好等情形，並無不能注意之情事，竟疏未注意
　　及此，未暫停讓車道上之直行車先行，貿然快速迴轉，適乙
  　○○騎乘車牌號碼ＬＱＧ─四０五號重型機車，沿台北市中
    山區○○○路由北往南方向直行，乍見甲○○所駕車輛突然
    迴轉，閃避不及，致其騎乘之機車車頭處撞擊甲○○所駕車
    輛右後車門，乙○○因而人車倒地，受有右側掌骨閉鎖性骨
    折、大拇指基底部受傷、膝挫傷等傷害（過失傷害部分，業
    據告訴人乙○○具狀撤回告訴，詳如後述）。詎甲○○於肇
    事後雖曾短暫停留並下車察看，見乙○○受傷倒地，竟未對
    乙○○為適當救助措施、報警處理或留下聯絡方式，反開口
    索賠新台幣（下同）五千元，乙○○拒絕賠償並委請路人報
    警處理，甲○○見狀即將乙○○之機車移置路旁，不顧乙○
    ○及路人攔阻，逕駕駛上開營業用小客車沿林森北路往南方
    向逃逸。嗣警方接獲通報到場處理，始依乙○○紀錄之上開
    車號循線查獲甲○○，始悉上情。
二、案經乙○○訴由台北市政府警察局中山分局報告臺灣台北地
    方法院檢察署檢察官偵查起訴。
    理  由
壹、證據能力部分：
一、證人即告訴人乙○○於警詢及偵訊中所為陳述：
　　(一)按被告以外之人於審判外之言詞或書面陳述，除法律有規
  　　定者外，不得作為證據；又被告以外之人於審判外之陳述
    　，經當事人於審判程序同意作為證據，法院審酌該言詞陳
      述或書面陳述作成時之情況，認為適當者，亦得為證據；
      當事人、代理人或辯護人於法院調查證據時，知有第一百
      五十九條第一項不得為證據之情形，而未於言詞辯論終結
      前聲明異議者，視為有前項之同意，刑事訴訟法第一百五
      十九條第一項、第一百五十九條之五第一項、第二項分別
      定有明文。
    (二)查證人乙○○雖具有告訴人身分，惟其於偵查中就與待證
      事實有重要關係之親身知覺、體驗事實陳述時，即居於證
      人之地位，是其於檢察官偵查中所為之陳述，亦屬被告以
      外之人於審判外所為之言詞陳述，然經檢察官諭知證人乙
      ○○有具結之義務及偽證之處罰並命朗讀結文具結擔保其
      證言之真實性後，乙○○以證人身分，於檢察官面前完整
      、連續陳述其親身經歷，且查無違法取證之瑕疵存在，應
      無顯不可信之情形，引用證人乙○○於檢察官面前所為陳
      述作為證據應屬適當，依刑事訴訟法第一百五十九條之一
      第二項之規定，得為證據。至於證人乙○○於接受台北市
      政府警察局中山分局員警詢問後所製作之調查筆錄，固為
      被告以外之人於審判外之陳述，屬傳聞證據，然被告於本
      院行準備程序中對上開證據之證據能力未表示爭執（見本
      院九十六年四月三十日準備程序筆錄），且經本院於最後
      審理期日提示上開警詢筆錄並告以要旨，被告就此部分證
      據之證據能力亦均未聲明異議，僅爭執其所述實在否（證
      明力），本院審酌證人乙○○為本件被害人，親身經歷見
      聞本案車禍發生經過之全貌，其證詞對認定犯罪事實之存
      否有其必要性，上開警詢筆錄之取得及製作過程，復查無
      違法取證之瑕疵存在，依刑事訴訟法第一百五十九條之五
      規定，即有證據能力。
    (三)至於卷附之道路交通事故現場圖、道路交通事故調查報告
      表均係員警接獲報案後抵達肇事現場，依法執行實施勘察
      等職務後所製作以紀錄當時實見現場情形之紀錄文書，並
      無證據證明有何虛偽不實或明顯瑕疵等顯不可信之情況存
      在，依刑事訴訟法第一百五十九條之四第一款之規定，自
      皆有證據能力；而卷附被害人乙○○之馬偕紀念醫院（台
      北院區）出具之診斷證明書，則為醫師於執行醫療業務時
      所需製作之證明文書，復無證據顯示該診斷證明書存有詐
      偽或虛飾之情事，核無刑事訴訟法第一百五十九條之四第
      二款所定顯有不可信之特別情況，應得為證據。另車禍現
      場暨車損照片則係機械之方式所留存之影像，並非依憑人
      之記憶再加以轉述而得，要非供述證據，殊無「傳聞證據
      排除法則」之適用，此外，復無證據證明有何偽造、變造
      或違法取得之情事，且均與檢察官主張之事實具有關聯性
      ，各該照片亦有證據能力。
貳、有罪部分：
一、訊據被告甲○○固坦承伊於九十五年九月十五日上午九時許
    ，駕駛車牌號碼九Ａ─八七八號營業用小客車，行經台北市
    中山區○○○路與中山北路二段六五巷口，與證人乙○○所
    騎乘車牌號碼ＬＱＧ─四０五號重型機車發生碰撞，並使證
    人乙○○受有右側掌骨閉鎖性骨折、大拇指基底部受傷、膝
    挫傷之傷害等情，惟矢口否認有何肇事逃逸犯行，並辯稱：
    當天發生車禍後，伊有下車將乙○○扶到路邊，也有跟路人
    借電話讓乙○○打電話給其先生、公司，後來伊看乙○○沒
    怎樣，就跟乙○○說「發生車禍兩人運氣都不好，你受傷但
    我損失車子」，意思就是雙方各自處理，將其機車移道路旁
    後就先離開，這應該是認知問題，伊並無肇事逃逸故意云云
    。經查：
    (一)被告於肇事後雖曾下車查看，然未待員警到場處理即先行
      離去等情，業據證人乙○○於偵查中具結證稱：車禍後被
      告有下車查看，當時其痛到在地上說不出話來，但被告一
      下車就要其賠償，沒有幫其叫救護車，後來其央請路人報
      警，被告就去移動機車，不顧其阻止就逕行離開現場等語
      甚詳（見偵卷第三十六頁至第三十七頁），而證人乙○○
      與被告事先並不認識，亦無何恩怨嫌隙，自客觀以言，證
      人乙○○斷無甘冒誣告或偽證罪責之風險，到庭捏造事實
      、誣指被告有肇事逃逸行為之必要，是證人乙○○前開所
      述堪信屬實。被告雖辯稱當時已與證人乙○○協議好各自
      負擔損失，方先行離開云云，然此為證人乙○○否認，復
      參以證人乙○○因本件車禍事故而受有右側掌骨閉鎖性骨
      折、大拇指基底部受傷、膝挫傷之傷害，此有馬偕紀念醫
      院台北院區出具之診斷證明書一紙在卷可稽，被告對此亦
      不否認且自承當時有與證人乙○○提到車損賠償、也聽到
      證人乙○○喊手痛等語（見本院九十六年四月三十日準備
      程序筆錄），是以車禍發生後，被告明知證人乙○○受有
      傷害且欲報警處理，當不可能在無任何賠償協議或未留下
      被告聯絡資料以供日後聯絡理賠事宜之情形下，同意被告
      先行離去，況如被告若係經證人乙○○同意下離去，證人
      乙○○又何須堅持委請路人報警處理？被告所辯顯與常情
      不符，不足採信。
    (二)被告甲○○雖辯稱車禍發生後有將證人乙○○移置騎樓旁
      ，也有借電話讓其與公司、親人聯絡云云，惟按刑法第一
      百八十五條之四肇事逃逸罪係以促使駕駛人於肇事後能對
      被害人即時救護，以減少死傷，為其規範之目的。倘行為
      人於肇事後，明知被害人業已受有傷害之結果，縱未即時
      逃離現場，然僅係暫時停留肇事地點稍事察看被害人之受
      傷狀況，仍消極未予採行必要之救護措施者，核與一般圍
      觀之路人無異，要無解於其肇事逃逸之罪責。綜觀證人乙
      ○○因與被告所駕駛汽車發生撞擊後跌倒並受有前述傷害
      ，且證人乙○○於偵查中明確證稱當時被告移動機車且要
      離開時，伊有要求被告不要移動車輛，且委請路人報警處
      理等語（見偵卷第三十七頁），顯見被告於離開現場之際
      ，主觀上業已明知其駕車肇事而致乙○○受傷之事實，且
      經乙○○要求不要移動現場，被告猶棄證人乙○○於不顧
      ，逕自駕車離開現場，是縱被告於案發後曾略為探視乙○
      ○所受傷勢情況，然其既未在場對乙○○施以即時救護，
      亦未採取任何通知救護車等必要措施，更未報警或留下任
      何明確聯繫資料而旋即駕車離開現場，應認有逃避肇事責
      任之事實，尚未可徒因被告曾於案發現場短暫停留探視被
      害人傷勢之事實，即可謂其主觀上即無肇事逃逸之故意，
      是被告所辯尚無足取，仍應認其有肇事逃逸情事。
    (三)綜上所述，被告所辯，顯無足採信。本件事證明確，被告
      肇事逃逸之犯行洵堪認定，應予依法論科。
三、核被告甲○○所為，係犯刑法第一百八十五條之四駕駛動力
    交通工具肇事致人受傷逃逸罪。爰審酌被告明知於上述時、
    地駕駛汽車肇事致被害人乙○○受傷後，竟不報警處理，即
    行駕駛車輛離開現場，已損及被害人之權益，其動機、目的
    無非心存僥倖卸責，並危及社會上公共交通之安全，惟念被
    告犯後積極與被害人乙○○達成民事上和解，此有本院和解
    筆錄一份附卷可參，態度尚稱良好等一切情狀，量處如主文
    所示之刑，併諭知易科罰金之折算標準。
、不受理部分:
一、公訴意旨另以：被告甲○○以駕駛計程車為業，為從事駕駛
    業務之人，於九十五年九月十五日上午九時許，無照駕駛車
    牌號碼九Ａ─八七八號營業用小客車，行經台北市中山區○
    ○○路與中山北路二段六十五巷口時，本應迴車前，應暫停
    並顯示左轉燈光或手勢，看清無來往車輛，始得迴轉，而依
    當時天候雖為雨天，然日間自然光線，柏油路面無缺陷，無
    障礙物視距良好，並無不能注意之情事，竟未打方向燈，並
    禮讓直行車先行，即行迴轉，適對向車道由乙○○所騎乘車
    牌號碼ＬＱＧ─四０五號重型機車行經該處，見狀閃剎不及
    ，隨即發生擦撞，乙○○旋即人車倒地，並受有右掌骨閉鎖
    性骨折、大拇指基底部受傷、右膝挫傷，因認被告此部分係
    犯刑法第二百八十四條第二項前段之業務過失傷害罪嫌等語
    。
二、按告訴乃論之罪，告訴人於第一審辯論終結前，得撤回其告
    訴，且告訴經撤回者，應諭知不受理之判決，刑事訴訟法第
    二百三十八條第一項、第三百零三條第三款分別定有明文。
    查公訴人認被告所涉上開業務過失傷害罪名，依同法第二百
    八十七條前段之規定，須告訴乃論。茲據告訴人乙○○於本
    院審理中具狀撤回告訴，此有刑事撤回告訴狀在卷可稽，揆
    諸前揭規定，此部分均應諭知不受理之判決。
肆、據上論斷，應依刑事訴訟法第二百九十九條第一項前段、第
    三百零三條第三款，刑法第一百八十五條之四、第四十一條
    第一項前段，刑法施行法第一條之一第一項，判決如主文。
本案經檢察官郭昭吟到庭執行職務。
中　　華　　民　　國　　96　　年　　5 　　月　　25　　日
　　　　　　　　　台灣台北地方法院交通法庭
                        審判長法  官  黃程暉
                              法  官  高偉文
                              法　官　何俏美
上正本證明與原本無異。
如不服本判決，應於判決送達後10日內向本院提出上訴狀 (應抄
附繕本)。
                              書記官  楊婷婷
中　　華　　民　　國　　96　　年　　5 　　月　　25　　日
附錄本案論罪科刑依據之法條：
刑法第185條之4：
駕駛動力交通工具肇事，致人死傷而逃逸者，處6 月以上5 年以
下有期徒刑。
